【裁判字號】    98,訴,2553
【裁判日期】    980807
【裁判案由】    毒品危害防制條例
【裁判全文】
臺灣板橋地方法院刑事判決              98年度訴字第2553號
公  訴  人  臺灣板橋地方法院檢察署檢察官
被      告  甲○○
上列被告因違反毒品危害防制條例案件，經檢察官提起公訴（九
十八年度毒偵字第三三一一號），被告於本院準備程序進行中，
就被訴事實為有罪之陳述，經本院告知簡式審判程序意旨，並聽
取公訴人及被告之意見後，本院合議庭裁定由受命法官獨任依簡
式審判程序審理，並判決如下：
    主  文
甲○○施用第二級毒品，累犯，處有期徒刑肆月，扣案之第二級
毒品甲基安非他命貳包（驗餘合計淨重零點肆貳伍捌公克），均
沒收銷燬。扣案之吸食器肆支、分裝袋陸個、電子磅秤壹台，均
沒收；又施用第一級毒品，累犯，處有期徒刑捌月，扣案之第一
級毒品海洛因貳包（驗餘合計淨重零點肆玖玖肆公克），均沒收
銷燬。扣案之注射針筒貳支，均沒收。應執行有期徒刑拾月。扣
案之第二級毒品甲基安非他命貳包（驗餘合計淨重零點肆貳伍捌
公克）、第一級毒品海洛因貳包（驗餘合計淨重零點肆玖玖肆公
克），均沒收銷燬。扣案之吸食器肆支、分裝袋陸個、電子磅秤
壹台、注射針筒貳支，均沒收。
    事  實
一、甲○○（原名邱水成）於民國八十九年間因施用毒品案件，
    經臺灣臺北地方法院以八十九年度毒聲字第一二八二號裁定
    送觀察、勒戒後，認無繼續施用毒品傾向，於八十九年六月
    二十二日執行完畢釋放出所，並經臺灣臺北地方法院檢察署
    檢察官以八十九年度毒偵字第一四五二號為不起訴處分確定
    。復因施用毒品案件，經臺灣臺北地方法院以九十一年度毒
    聲字第二一七六號裁定送觀察、勒戒後，認無繼續施用毒品
    傾向，於九十一年十一月十五日執行完畢釋放出所，並經臺
    灣臺北地方法院檢察署檢察官以九十一年度毒偵字第二四八
    五號為不起訴處分確定。又因施用第一、二級毒品案件，經
    本院以九十四年度訴字第三四七號（犯罪時間：九十三年十
    一月間某日起至九十四年一月二十七日凌晨某時）分別判處
    有期徒刑八月、五月，定其應執行有期徒刑一年確定。再因
    加重竊盜案件，經臺灣桃園地方法院以九十五年度易字第三
    ０八號判處有期徒刑十月確定。另因施用第一、二級毒品案
    件，經本院以九十四年度訴字第二八九０號判處有期徒刑一
    年二月確定。前揭案件所處罪刑部分，嗣經臺灣桃園地方法
    院以九十六年度聲減字第二一五九號裁定各減刑為有期徒刑
    四月、二月又十五日、五月、七月，定其應執行有期徒刑一
    年六月確定，並與其另因毀損案件經本院以九十四年度簡字
    第二三九五號判處拘役五十日確定後經臺灣桃園地方法院同
    以上述裁定減為拘役二十五日之刑接續執行，甫於九十六年
    八月十日執行完畢。詎仍不知悛悔，其明知海洛因、甲基安
    非他命係業經公告列為毒品危害防制條例第二條第二項第一
    、二款之第一、二級毒品，不得非法持有、施用，詎仍未戒
    除施用毒品習性，復各基於施用第一、二級毒品海洛因、甲
    基安非他命之犯意，分別於九十八年五月一日上午十時許、
    同日下午三時許，在臺北縣新店市○○路○段三八五號五樓
    之居所樓頂，分別施用第二級毒品甲基安非他命、第一級毒
    品海洛因各一次。嗣於同日晚間九時三十分許，在臺北縣中
    和市○○街五六號前，為警察覺其形跡可疑上前盤查而查獲
    ，並扣得其所有之第二級毒品甲基安非他命二包（驗餘合計
    淨重零點四二五八公克）、第一級毒品海洛因二包（驗餘合
    計淨重零點四九九四公克）、供施用第二級毒品甲基安非他
    命所用之吸食器四支、分裝袋六個、電子磅秤一台，供施用
    第一級毒品海洛因所用之注射針筒二支。嗣經警依法對其採
    集尿液送驗後，始查悉上情。
二、案經臺北縣政府警察局中和第二分局報告臺灣板橋地方法院
    檢察署檢察官偵查起訴。
    理  由
壹、程序事項：
    被告甲○○所犯係死刑、無期徒刑或最輕本刑為三年以上有
    期徒刑以外之罪，亦非屬高等法院管轄第一審之案件，其於
    準備程序中就被訴事實為有罪之陳述，經本院告知簡式審判
    程序之旨，並聽取公訴人及被告之意見後，經本院合議庭認
    為適宜，乃依刑事訴訟法第二百七十三條之一第一項規定，
    裁定由受命法官獨任進行簡式審判程序，先予敘明。
貳、實體事項：
一、上揭犯罪事實，業據被告於本院審理中供承不諱，且被告於
    前揭查獲時地為警依法對其採集之尿液經送請臺灣檢驗科技
    股份有限公司以酵素免疫分析法（EIA）初步檢驗及氣相層
    析質譜儀分析法（GC/MS）確認檢驗結果，確呈鴉片類（嗎
    啡）及安非他命類（安非他命及甲基安非他命）陽性反應，
    此有該公司出具之九十八年五月十九日濫用藥物檢驗報告一
    紙在卷可參（參見偵卷第五三頁）。又扣案之被告所有疑似
    第二級毒品甲基安非他命透明結晶二包（驗餘合計淨重零點
    四二五八公克）、疑似第一級毒品海洛因白色粉末二包（驗
    餘合計淨重零點四九九四公克）經分別送請交通部民用航空
    局航空醫務中心鑑驗結果，確分別含有第二級毒品甲基安非
    他命、第一級毒品海洛因成分，此有該中心出具之九十八年
    五月十五日航藥鑑字第0982419 、0000000 號毒品鑑定書各
    一紙在卷可憑（參見偵卷第五六—五七頁）。此外，復有扣
    案之被告所有供施用第二級毒品甲基安非他命所用之吸食器
    四支、分裝袋六個、電子磅秤一台，供施用第一級毒品海洛
    因所用之注射針筒二支可資佐證。綜上所述，足認被告之自
    白核與事實相符，應可採為論罪科刑之依據。按施用第一、
    二級毒品為犯罪行為，毒品危害防制條例第十條定有處罰明
    文。故施用第一、二級毒品者，依前揭規定本應科以刑罰。
    惟基於刑事政策，對合於一定條件之施用者，則依同條例第
    二十條、第二十三條之規定，施以觀察、勒戒及強制戒治之
    保安處分。又毒品危害防制條例於九十二年七月九日修正公
    布，自九十三年一月九日施行，其中第二十條、第二十三條
    將施用毒品之刑事處遇程序，區分為「初犯」及「五年內再
    犯」、「五年後再犯」。依其立法理由之說明：「初犯」，
    經觀察、勒戒或強制戒治後，應為不起訴處分或不付審理之
    裁定；經觀察、勒戒或強制戒治執行完畢釋放後，「五年內
    再犯」者，因其再犯率甚高，原實施之觀察、勒戒及強制戒
    治既已無法收其實效，爰依法追訴或裁定交付審理。至於經
    觀察、勒戒或強制戒治執行完畢釋放後，「五年後再犯」者
    ，前所實施之觀察、勒戒或強制戒治已足以遮斷其施用毒品
    之毒癮，為期自新及協助其斷除毒癮，仍適用「初犯」規定
    ，先經觀察、勒戒或強制戒治之程序。從而依修正後之規定
    ，僅限於「初犯」及「五年後再犯」二種情形，始應先經觀
    察、勒戒或強制戒治程序。倘被告於五年內已再犯，經依法
    追訴處罰，縱其第三次（或第三次以上）再度施用毒品之時
    間，在初犯經觀察、勒戒或強制戒治執行完畢釋放五年以後
    ，已不合於「五年後再犯」之規定，且因已於「五年內再犯
    」，顯見其再犯率甚高，原實施觀察、勒戒或強制戒治，已
    無法收其實效，即應依該條例第十條處罰（最高法院九十七
    年度第五次刑事庭會議決議意旨可資參照）。查本件被告前
    於八十九年間因施用毒品案件，經臺灣臺北地方法院以八十
    九年度毒聲字第一二八二號裁定送觀察、勒戒後，認無繼續
    施用毒品傾向，於八十九年六月二十二日執行完畢釋放出所
    ，並經臺灣臺北地方法院檢察署檢察官以八十九年度毒偵字
    第一四五二號為不起訴處分確定。復因施用毒品案件，經臺
    灣臺北地方法院以九十一年度毒聲字第二一七六號裁定送觀
    察、勒戒後，認無繼續施用毒品傾向，於九十一年十一月十
    五日執行完畢釋放出所，並經臺灣臺北地方法院檢察署檢察
    官以九十一年度毒偵字第二四八五號為不起訴處分確定。又
    因施用第一、二級毒品案件，經本院以九十四年度訴字第三
    四七號（犯罪時間：九十三年十一月間某日起至九十四年一
    月二十七日凌晨某時）分別判處有期徒刑八月、五月，定其
    應執行有期徒刑一年確定一節，此有臺灣高等法院被告前案
    紀錄表一份在卷可參。被告既曾於前揭觀察、勒戒執行完畢
    釋放後五年內再犯施用毒品案件而經依法追訴處罰，且於
    本件中，又係於九十八年五月一日上午十時許、同日下午三
    時許有分別施用第二級毒品甲基安非他命、第一級毒品海洛
    因之犯行，即非屬毒品危害防制條例第二十條第三項所定「
    五年後再犯」之情形，揆諸前開決議意旨及說明，自應逕行
    追訴處罰。從而，本件事證已臻明確，被告犯行洵堪認定，
    應予依法論科。
二、核被告所為，係犯毒品危害防制條例第十條第二項之施用第
    二級毒品甲基安非他命罪、同條第一項之施用第一級毒品海
    洛因罪。被告各持有第一、二級毒品海洛因及甲基安非他命
    後，進而施用，其各持有之低度行為應被其各施用之高度行
    為所吸收，均不另論罪。被告所犯施用第一、二級毒品海洛
    因及甲基安非他命二罪間，犯意各別，罪名互殊，應予分論
    併罰。又被告因施用第一、二級毒品案件，經本院以九十四
    年度訴字第三四七號分別判處有期徒刑八月、五月，定其應
    執行有期徒刑一年確定。再因加重竊盜案件，經臺灣桃園地
    方法院以九十五年度易字第三０八號判處有期徒刑十月確定
    。另因施用第一、二級毒品案件，經本院以九十四年度訴字
    第二八九０號判處有期徒刑一年二月確定。前揭案件所處罪
    刑部分，嗣經臺灣桃園地方法院以九十六年度聲減字第二一
    五九號裁定各減刑為有期徒刑四月、二月又十五日、五月、
    七月，定其應執行有期徒刑一年六月確定，並與其另因毀損
    案件經本院以九十四年度簡字第二三九五號判處拘役五十日
    確定後經臺灣桃園地方法院同以上述裁定減為拘役二十五日
    之刑接續執行，甫於九十六年八月十日執行完畢，此有臺灣
    高等法院被告前案紀錄表一份在卷可參，其前受有期徒刑之
    執行完畢，於五年以內故意再犯本件有期徒刑以上之二罪，
    各為累犯，應各依刑法第四十七條第一項規定，各加重其刑
    。爰審酌被告屢犯不改，顯見其意志不堅，缺乏勒戒動機，
    其施用毒品足以導致精神障礙、性格異常，甚至造成生命危
    險，戕害一己之身體健康，惟其犯後尚能坦承犯行，態度尚
    稱良好等一切情狀，分別量處如主文所示之刑，並定其應執
    行之刑。另扣案之第二級毒品甲基安非他命二包（驗餘合計
    淨重零點四二五八公克）、第一級毒品海洛因二包（驗餘合
    計淨重零點四九九四公克），不問屬於犯人與否，應依毒品
    危害防制條例第十八條第一項前段規定，均宣告沒收銷燬之
    。又盛裝前開第二級毒品甲基安非他命、第一級毒品海洛因
    之包裝袋各二個，參以法務部調查局現今所採行之鑑驗方式
    ，包裝袋仍會殘留微量毒品，而無法將之完全析離，此有法
    務部調查局調科壹字第09362396550 號函文意旨可資參照，
    是可認該二個、二個包裝袋分別與殘留其上之第二級毒品甲
    基安非他命、第一級毒品海洛因當已無法析離，而均應各視
    為毒品，故應與所盛裝之第二級毒品甲基安非他命、第一級
    毒品海洛因均併予沒收銷燬，附此敘明。至扣案之吸食器四
    支、分裝袋六個、電子磅秤一台，係被告所有供施用第二級
    毒品甲基安非他命所用之物，扣案之注射針筒二支，係被告
    所有供施用第一級毒品海洛因所用之物，亦據其於本院審理
    中供明在卷可按（參見本院卷九十八年七月二十二日簡式審
    判筆錄第三頁），爰均依刑法第三十八條第一項第二款規定
    ，併予宣告沒收。至鑑驗所耗損之第二級毒品甲基安非他命
    、第一級毒品海洛因，既已滅失，爰不另為沒收銷燬之諭知
    。另本案雖尚有扣案之第三級毒品愷他命一包（驗餘淨重零
    點二六二二公克），雖係被告所有，惟該物品顯與本案犯罪
    事實無涉，應由檢察官另行依法妥適處理，爰不另為沒收之
    諭知，併此敘明。
據上論斷，應依刑事訴訟法第二百七十三條之一第一項、第二百
九十九條第一項前段，毒品危害防制條例第十條第一項、第二項
、第十八條第一項前段，刑法第十一條、第五十一條第五款、第
四十七條第一項、第三十八條第一項第二款，判決如主文。
本案經檢察官蘇振文到庭執行職務。
中    華    民    國    98    年    8     月    7     日
                  刑事第五庭    法  官  林家賢
上列正本證明與原本無異。
如不服本判決，應於判決送達後十日內，向本院提出上訴書狀，
並應敘述具體理由；其未敘述上訴理由者，應於上訴期間屆滿後
二十日內向本院補提理由書（均須按他造當事人之人數附繕本）
「切勿逕送上級法院」。
                                書記官  林政良
中    華    民    國    98    年    8     月    7     日
附錄本判決論罪科刑法條：
毒品危害防制條例第十條：
施用第一級毒品者，處六月以上五年以下有期徒刑。
施用第二級毒品者，處三年以下有期徒刑。


司法院資訊處製作；財團法人民間司法改革基金會備份。
